【裁判字號】    95,抗,55
【裁判日期】    950427
【裁判案由】    選任臨時管理人
【裁判全文】
臺灣板橋地方法院民事裁定                95年度抗字第55號
抗  告  人  甲○○
上列抗告人因與相對人台北縣土城市農會間聲請選任臨時管理人
事件，對於中華民國95年2 月22日本院94年度法字第27號裁定提
起抗告，本院裁定如下：
    主  文
抗告駁回。
抗告程序費用新臺幣壹仟元由抗告人負擔。
    理  由
一、本件抗告意旨略以：抗告人雖任監察人，惟從未參與進福樓
    股份有限公司（下稱進福樓公司）或其它公司之營運，不具
    管理進福樓公司之能力；其次，進福樓公司尚有其它股東擔
    任董、監事，並參與經營，原審並未調查，即以抗告人為臨
    時管理人，並非允洽；再者，進福樓公司已停業，公司既無
    營業行為，即無何事項需董事親自處理，應無選任臨時管理
    人之必要；況且，本件聲請人並未舉證證明進福樓公司有何
    董事不為或不能行使職權之情事，或因董事不執行職務而致
    損害之具體事項，即不合選任臨時管理人之規定等語。
二、按董事會不為或不能行使職權，致公司有受損害之虞時，法
    院因利害關係人或檢察官之聲請，得選任一人以上之臨時管
    理人，代行董事長及董事會之職權。公司法第208條之1第1
    項前段定有明文。又聲請選任臨時管理人，應以書面表明董
    事會不為或不能行使職權，致公司有受損害之虞之事由，並
    釋明之。修正後非訟事件法第183條第2項規定甚明。公司有
    無選任臨時管理人之必要，自應視其是否有急迫需董事親自
    處理之具體事項，或因董事全部不能行使職權，致公司有受
    損害之虞。至於此等事項，僅須聲請人釋明即可。
三、經查，本件相對人台北縣土城市農會以其聲請對進福樓股份
    有限公司聲請強制執行，因該公司之原董事長即其法定代理
    人呂進福已死亡，股東紛紛求去且置之不理，以致相對人對
    於進福樓股份有限公司之債權無法行使，故聲請為進福樓股
    份有限公司選任臨時管理人等語，並提出進福樓股份有限公
    司變更登記表影本、戶籍謄本等為證據，又依相對人於抗告
    程序中補提之臺灣板橋地方法院91年3 月7 日91年度執土字
    第2104號債權憑證、臺灣板橋地方法院90年10月25日90年度
    拍字第4357號民事裁定（准予拍賣抵押物裁定）影本，足堪
    認定相對人就其對於其債務人進福樓股份有限公司有行使債
    權之必要，而進福樓公司之負責人呂進福已死亡，致該公司
    現無負責人可為其代表人，致使債權人之債權無法行使，雖
    債權人於強制執行程序中得依強制執行法第30條之1 規定，
    準用民事訴訟法關於選任特別代理人之規定，聲請法院於債
    權人對該債務人進福樓股份有限公司聲請強制執行時，為債
    務人進福樓股份有限公司選任特別代理人，惟若其債務人又
    有前揭公司法第208 條之1 第1 項規定之情形時，債權人亦
    得依前述規定，以利害關係人之資格，聲請法院為其債務人
    選任特別代理人，債權人可以自由選擇聲請其中之一，以利
    其債權之實現。而本件相對人台北縣土城市農會之債務人進
    福樓股份有限公司於原任董事長呂進福死亡後，雖尚有其餘
    董事、監察人，然該公司猶如抗告人所自稱全係由該公司原
    任董事長即抗告人之夫呂進福一人經營，其餘董事、監察人
    實際上俱不參與進福樓股份有限公司之經營，尚且有原登記
    為進福樓股份有限公司董事之黃鉉惠起訴請求確認伊與進福
    樓股份有限公司間之董事委任關係不存在，此有本院94年7
    月14日94年度訴字第487 號民事判決一件在卷可參，可見該
    進福樓股份有限公司因原任董事長呂進福死亡而處於無可為
    該公司法定代理人之情況，本院審酌前揭情事，認為有為進
    福樓股份有限公司選任臨時管理人之必要，則原裁定依前開
    規定准許相對人之聲請，即無違誤。至於抗告人所稱進福樓
    公司已停業，公司既無營業行為，即無何事項需董事親自處
    理，應無選任臨時管理人之必要一節，雖該進福樓股份有限
    公司現已無繼續營業，然該公司名下既然尚有可供強制執行
    之財產，即需有管理之必要，抗告人以此主張無為進福樓股
    份有限公司選任臨時管理人之必要，即非可採。
四、又抗告人為進福樓股份有限公司原任董事長呂進福之配偶，
    又同時擔任該公司之監察人，又持有進福樓股份有限公司之
    股份20股，本已為該公司僅次於其配偶呂進福之第二大股東
    ，而於其配偶呂進福死亡後，原居該進福樓股份有限公司最
    大股東之呂進福所持有之進福樓股份有限公司60股尚可由抗
    告人繼承一部分，實際上已為進福樓股份有限公司之第一大
    股東，此有進福樓股份有限公司變更登記表影本、呂進福之
    戶籍謄本在卷足參，再參照原為進福樓股份有限公司監察人
    吳文欽於本院94年度訴字第487 號民事案件言詞辯論時到庭
    陳述之情節，稱進福樓股份有限公司現在真正的負責人是甲
    ○○等語，有前揭民事判決可參，則抗告人既然為進福樓之
    最大股東，又實際上為該公司之負責人，且參照相對人台北
    縣土城市農會所補提之呂進福於87年4 月14日向相對人借貸
    所簽立之借據，乃以本件抗告人為該借貸之連帶保證人，而
    所提供之擔保亦係原屬於抗告人所有之不動產，而於87年11
    月24日移轉予進福樓股份有限公司，故抗告人所稱對於進福
    樓股份有限公司之情況並不了解一節，核無可採，故本院認
    為如為進福樓股份有限公司選任臨時管理人，自應以本件抗
    告人為最適當之人選，原裁定准許相對人之聲請，並選任抗
    告人為進福樓股份有限公司之臨時管理人，核屬適當，並無
    不合。至於原裁定於理由欄內引用修正前非訟事件法第65條
    第1 項條文部分，因非訟事件法業已於民國94年1 月18日修
    正公布，並自公布之日起六個月施行，則本件自應適用修正
    後之非訟事件法，當引用修正後非訟事件法第183 條第1 項
    方屬正確，惟原裁定引用之法條雖有錯誤，但並不影響裁定
    結果，仍應認本件抗告為無理由。抗告意旨指摘原裁定不當
    ，求予廢棄，為無理由，應予駁回。
五、結論：本件抗告為無理由，依非訟事件法第44條第1 項、第
    46條 、第21條第2項、第24條第1項，民事訴訟法第495條之
    1第1項、第449條第1項、第2項，裁定如主文。
中    華    民    國    95    年    4     月    27    日
            民事第一庭  審判長法  官  李  世  貴
                              法  官  楊  千  儀
                              法  官  許  瑞  東
上為正本係照原本作成
如不服本裁定，僅得於收受本裁定正本送達後10日內，以適用法
規顯有錯誤為理由，向本院提出再抗告狀（須附繕本一份及繳納
再抗告裁判費新台幣1,000元），經本院許可後始可再抗告
中    華    民    國    95    年    4     月    27    日
                              書記官  賴  玉  芬


司法院資訊處製作；財團法人民間司法改革基金會備份。
